臺灣板橋地方法院刑事判決　　　　　　　96年度訴字第2620號
公　訴　人　臺灣板橋地方法院檢察署檢察官
被　　　告　甲○○
上列被告因違反毒品危害防制條例案件，經檢察官提起公訴（96
年度毒偵字第4537號），本院依簡式審判程序，判決如下：
    主      文
甲○○施用第一級毒品，處有期徒刑伍月，如易科罰金，以新臺
幣壹仟元折算壹日。
扣案之海洛因壹包（淨重零點零捌公克）沒收銷燬之，包裝上開
海洛因之外包裝袋壹只沒收。
    事      實
一、甲○○於民國94年間，因施用毒品案件，經臺灣高雄地方法
    院以94年度毒聲字第473 號裁定送觀察、勒戒後，認有繼續
    施用毒品傾向，經同法院以94年度毒聲字第1745號裁定令入
    戒治處所施以強制戒治，於95年3 月16日強制戒治執行完畢
    釋放出所，並經臺灣高雄地方法院檢察署檢察官以94年度戒
    毒偵字第170 號為不起訴處分確定。詎其猶不知悔改，於前
    開強制戒治執行完畢釋放後5 年內，復基於施用第一級毒品
    海洛因之犯意，於96年6 月9 日20時許，在臺北縣三峽鎮○
    ○路○ 段108 巷24之1 號之居處，將第一級毒品海洛因以清
    水混合稀釋後，再以針筒注射之方式，施用第一級毒品海洛
    因1 次；旋於翌日（即96年6 月10日）12時許，在臺北縣三
    峽鎮○○路○ 段與長泰街口，為警臨檢盤查，在犯罪未被有
    偵查權之機關或公務員發覺前，甲○○隨即主動向有偵查權
    限之警員申告自己施用毒品之事實，並自其口袋內取出其所
    有而供其施用第一級毒品所用之海洛因1 包（淨重0.08公克
    ，起訴書誤繕為毛重0.31公克）交予警員扣案，復採集其尿
    液送驗，並聽受本件裁判。
二、案經臺北縣政府警察局三峽分局報請臺灣板橋地方法院檢察
    署檢察官偵查起訴。
    理      由
一、本案被告甲○○所犯係死刑、無期徒刑、最輕本刑為3 年以
    上有期徒刑或高等法院管轄第一審案件以外之罪，其於準備
    程序中就被訴事實為有罪之陳述，經本院告知簡式審判程序
    之旨，並聽取公訴人、被告之意見後，經合議庭裁定由受命
    法官獨任進行簡式審判程序，合先敘明。
二、上揭犯罪事實，業據被告於警詢、偵查及本院審理時坦承不
    諱，且被告為警查獲後所排放尿液經採樣後，送請臺灣檢驗
    科技醫藥股份有限公司，先以EIA 酵素免疫分析法初步檢驗
    ，再以GC/MS 氣相層析質譜儀法確認檢驗，均呈鴉片類（嗎
    啡）陽性反應之情，有該公司96年7 月2 日濫用藥物尿液檢
    驗報告1 紙附卷可稽（見偵查卷第36頁）；此外，並有扣案
    之被告所有而供其施用第一級毒品所用之海洛因1 包（淨重
    0.08公克，起訴書誤繕為毛重0.31公克）可資佐證，而扣案
    之該包海洛因白色粉末經送請法務部調查局鑑定，認確含第
    一級毒品海洛因成分，淨重0.08公克之情，有該局96年7 月
    9 日調科壹字第09623054930 號鑑定書1 紙在卷可佐（附於
    本院卷），足認被告自白與事實相符。再被告有如事實欄前
    段所示之強制戒治執行完畢之情，有臺灣高等法院被告前案
    紀錄表在卷可佐，顯見其係於強制戒治執行完畢釋放後，5
    年內再犯施用第一級毒品之罪甚明。本案事證明確，被告犯
    行堪以認定，應依法論科。
三、查海洛因係毒品危害防制條例第2 條第2 項第1 款所稱之第
    一級毒品。核被告施用第一級毒品海洛因之行為，係犯同條
    例第10條第1 項之施用第一級毒品罪。其施用第一級毒品前
    後，持有第一級毒品之低度行為，為施用之高度行為所吸收
    ，不另論罪。再被告係行走於路上，為警認行跡可疑而上前
    臨檢盤查時，被告隨即自行取出身上之海洛因1 包交予警員
    ，並申告施用毒品之事實，業據被告於警詢時供明在卷，且
    有查獲警員製作之刑事案件移送書佐卷可考，是以，警員僅
    單純認被告行跡可疑上前盤查，尚未發覺被告有何犯罪情形
    之前，被告即向警員自承施用毒品行為，並主動交出口袋中
    之海洛因，足認被告就第二次施用第一級毒品犯行部分，係
    對於未發覺之罪為自首而受裁判，符合自首之要件，爰依刑
    法第62條前段之規定，減輕其刑。爰審酌被告有如事實欄所
    述之因施用毒品，獲得不起訴處分之寬典，仍無法戒絕毒癮
    ，再次漠視法令禁制而犯本罪，惟其施用毒品所生危害，實
    以自戕身心健康為主，對於他人生命、身體、財產等法益，
    尚無明顯而重大之實害，兼衡其犯罪後坦承犯行之態度等一
    切情狀，量處如主文所示之刑，並諭知易科罰金之折算標準
    ，以示懲儆。又中華民國96年罪犯減刑條例雖於96年7 月4
    日制定公布，並自同年月16日施行，然本案被告之犯罪日期
    為96年6 月9 日，係在該條例第2 條所規定之96年4 月24日
    以後，是本案核與減刑之要件不符，自不得減刑，併此指明
    。
四、扣案之海洛因1 包（淨重0.08公克），係查獲之第一級毒品
    ，不問是否屬於被告所有，應依毒品危害防制條例第18條第
    1 項前段之規定，沒收銷燬之。又包裝上開海洛因之外包裝
    袋1 只（並非不可與毒品分離，係用於包裹毒品，防止其裸
    露、潮濕，便於攜帶施用），係被告所有，供其施用第一級
    毒品所用之物，業據被告供明在卷，併依刑法第38條第1項
    第2 款之規定，宣告沒收。
五、不另為無罪諭知部分：
    公訴意旨另以：被告尚基於施用第一級毒品之犯意，自96年
    5 月初起至96年6 月9 日前止（不含前開論罪科刑之96年6
    月9 日20時許部分），在臺北縣三峽鎮○○路○ 段108 巷24
    之1 號之居處，施用第一級毒品海洛因多次，因認被告此部
    分亦涉犯毒品危害防制條例第10條第1 項之施用第一級毒品
    罪嫌等語。惟按被告或共犯之自白，不得作為有罪判決之唯
    一證據，仍應調查其他必要之證據，以察其是否與事實相符
    ，刑事訴訟法第156 條第2 項定有明文。質之被告於本院審
    理時雖坦承全部起訴之犯罪事實，然觀之檢察官所起訴之犯
    罪事實及卷內事證，可知除被告為警查獲時所採集之尿液經
    鑑定呈鴉片類（嗎啡）陽性反應及扣案之海洛因1 包，足資
    為被告於為警查獲前回溯26小時內（即「96年6 月9 日20時
    許），所為施用第一級毒品犯行自白之補強證據外，就被訴
    之其餘期間施用第一級毒品犯行部分，則僅有被告一人之自
    白，並無其他積極事證可資補強，且被告前開所為之自白，
    亦未具體指明其施用第一級毒品之時間、地點、次數為何，
    尚難以此遽認被告尚有其他施用第一級毒品之犯行；此外，
    復查無其他積極證足資證明，自難單憑被告前開模糊不清之
    自白，遽以推論認定其尚有多次施用第一級毒品之犯行，而
    應為有利被告之認定，此部分犯罪自屬不能證明，惟因公訴
    意旨認此部分與前揭論罪科刑部分，有實質上一罪之關係，
    爰不另為無罪之諭知。
據上論斷，應依刑事訴訟法273 條之1 第1 項、第299 條第1 項
前段，毒品危害防制條例第10條第1 項、第18條第1 項前段，刑
法第11條前段、第62條前段、第41條第1 項前段、第38條第1 項
第2 款，判決如主文。
本案經檢察官王家春到庭執行職務。
中　　華　　民　　國　　96　　年　　12　　月　　3 　　日
                  刑事第十九庭  法　官  鄧雅心
以上正本證明與原本無異。
如不服本判決應於送達後10日內向本院提出上訴狀。
                              　書記官  黃頌棻
中　　華　　民　　國　　96　　年　　12　　月　　3 　　日
附錄本案論罪科刑法條
毒品危害防制條例第十條
施用第一級毒品者，處六月以上五年以下有期徒刑。
施用第二級毒品者，處三年以下有期徒刑。
